ACORDAO-COMPLETO-2403330

ACÓRDÃO 8482/2020 ATA 27/2020 - SEGUNDA CÂMARA

VISTOS, relatados e discutidos estes autos de pensões militares deferidas pelo Serviço de Inativos e Pensionistas da Marinha do Brasil em favor de Alban Feitosa Miranda e Linda Martins Miranda, a partir do falecimento de Alberico Alban Miranda, em favor de Maria do Socorro Mayer Barbosa, a partir do falecimento de Elivaldo dos Santos Barbosa, em favor de Sandra Helena Nóbrega de Almeida e Silvia Helena Nóbrega de Almeida, a partir do falecimento de Jayme Ferreira de Almeida, em favor de Denise Cristina Cosme Silva, a partir do falecimento de José Ricardo Machado da Silva, em favor de Vilma Petine dos Santos, a partir do falecimento de Manoel dos Santos Xanchao, em favor de Beatriz Ayache Rocha, a partir do falecimento de Maurício da Silva Rocha, em favor de Conceição Marques dos Anjos, a partir do falecimento de Miguel Ferreira dos Anjos, em favor de Márcia Aparecida Barbosa Meira, a partir do falecimento de Oswaldo da Fonseca Meira, e em favor de Maria Rosalia de Queiroz, Regina Cristina de Queiroz e Ruth Mayb de Queiroz, a partir do falecimento de Raimundo Filgueiras de Queiroz;
ACORDAM os Ministros do Tribunal de Contas da União, reunidos em Sessão da 2ª Câmara, nos termos do art. 71, III e IX, da Constituição de 1988, e dos arts. 1º, V, 39, II, e 45 da Lei n.º 8.443, de 1992, além dos arts. 260, § 1º, e 262, § 2º, do RITCU, ante as razões expostas pelo Relator, em: 
	9.1. considerar legais os atos de pensão militar instituída por José Ricardo Machado da Silva  em favor de Denise Cristina Cosme Silva (à Peça 2 sob o n.º 44842/2019) , por Raimundo Filgueiras de Queiroz em favor de Maria Rosalia de Queiroz (à Peça 3 sob o n.º 45694/2019) , por Raimundo Filgueiras de Queiroz em favor de Regina Cristina de Queiroz e Ruth Mayb de Queiroz (à Peça 4 sob o n.º 45802/2019) , por Maurício da Silva Rocha em favor de Beatriz Ayache Rocha (à Peça 5 sob o n.º 46362/2019) , por Elivaldo dos Santos Barbosa em favor de Maria do Socorro Mayer Barbosa (à Peça 6 sob o n.º 46495/2019) , por Alberico Alban Miranda em favor de Alban Feitosa Miranda e Linda Martins Miranda (à Peça 7 sob o n.º 46799/2019) , por Jayme Ferreira de Almeida em favor de Sandra Helena Nóbrega de Almeida e Silvia Helena Nóbrega de Almeida (à Peça 9 sob o n.º 49038/2019) , por Oswaldo da Fonseca Meira em favor de Márcia Aparecida Barbosa Meira (à Peça 10 sob o n.º 49793/2019) , e por Manoel dos Santos Xanchao em favor de Vilma Petine dos Santos (à Peça 11 sob o n.º 51817/2019) , concedendo-lhes o respectivo registro; 
	9.2. considerar ilegal o ato inicial de pensão militar instituída por Miguel Ferreira dos Anjos em favor de Conceição Marques dos Anjos (à Peça 8 sob o n.º 48872/2019) , negando-lhe o respectivo registro;
9.3. dispensar o ressarcimento das quantias percebidas indevidamente, mas de boa-fé, em consonância com a Súmula n.º 106 do TCU; 
	9.4. determinar que, no prazo de 15 (quinze) dias contados da ciência desta deliberação, o Serviço de Inativos e Pensionistas da Marinha do Brasil adote as seguintes medidas: 
	9.4.1. faça cessar os pagamentos decorrentes do ato ora considerado ilegal pelo item 9.2 deste Acórdão, sob pena de responsabilidade solidária da autoridade administrativa omissa, nos termos do art. 71, IX, da Constituição de 1988 e do art. 262, caput, do Regimento Interno do TCU;
	9.4.2. dê ciência do inteiro teor desta deliberação à interessada indicada no item 9.2 deste Acórdão, alertando-a de que o efeito suspensivo proveniente da eventual interposição de recurso junto ao TCU não a eximirá da devolução dos valores percebidos indevidamente após a notificação, diante do não provimento ao referido recurso, devendo encaminhar os comprovantes dessa notificação ao TCU no prazo de até 30 (trinta) dias; 
	9.4.3. encaminhe a este Tribunal, nos termos do art. 262, § 2º, do Regimento Interno do TCU, o novo ato de concessão de pensão militar indicado no item 9.2 deste Acórdão, sem a ilegalidade indicada nesta deliberação, para ser submetido à apreciação pelo TCU, na forma do art. 260, caput, do Regimento Interno do TCU; 
	9.5. enviar a cópia do presente Acórdão, com o Relatório e a Proposta de Deliberação, ao Serviço de Inativos e Pensionistas da Marinha do Brasil, para ciência e efetivo cumprimento das determinações proferidas pelo item 9.4 deste Acórdão; e 
	9.6. arquivar o presente processo, sem prejuízo de promover o monitoramento das determinações proferidas pelos itens 9.4 deste Acórdão, representando ao TCU, se necessário.

Pauta explicativa: Atos de pensão militar deferidas pelo Serviço de Inativos e Pensionistas da Marinha do Brasil.

Segunda Câmara

3. Interessados: Alban Feitosa Miranda (CPF XXX.590.775-XX); Beatriz Ayache Rocha (CPF XXX.153.422-XX); Conceição Marques dos Anjos (CPF XXX.834.797-XX); Denise Cristina Cosme Silva (CPF XXX.650.467-XX); Linda Martins Miranda (CPF XXX.602.955-XX); Marcia Aparecida Barbosa Meira (CPF XXX.298.167-XX); Maria Rosalia de Queiroz (CPF XXX.928.447-XX); Maria do Socorro Mayer Barbosa (CPF XXX.074.557-XX); Regina Cristina de Queiroz (CPF XXX.489.997-XX); Ruth Mayb de Queiroz (CPF XXX.928.347-XX); Sandra Helena Nobrega de Almeida (CPF XXX.032.247-XX); Silvia Helena Nobrega de Almeida (CPF XXX.713.767-XX); e Vilma Petine dos Santos (CPF XXX.949.604-XX).

13.1. Ministros presentes: Ana Arraes (Presidente), Augusto Nardes, Aroldo Cedraz e Raimundo Carreiro.
13.2. Ministros-Substitutos presentes: Marcos Bemquerer Costa e André Luís de Carvalho (Relator).

ANDRÉ DE CARVALHO

Trata-se de pensões militares deferidas pelo Serviço de Inativos e Pensionistas da Marinha do Brasil em favor de Alban Feitosa Miranda e Linda Martins Miranda, a partir do falecimento de Alberico Alban Miranda, em favor de Maria do Socorro Mayer Barbosa, a partir do falecimento de Elivaldo dos Santos Barbosa, em favor de Sandra Helena Nóbrega de Almeida e Silvia Helena Nóbrega de Almeida, a partir do falecimento de Jayme Ferreira de Almeida, em favor de Denise Cristina Cosme Silva, a partir do falecimento de José Ricardo Machado da Silva, em favor de Vilma Petine dos Santos, a partir do falecimento de Manoel dos Santos Xanchao, em favor de Beatriz Ayache Rocha, a partir do falecimento de Maurício da Silva Rocha, em favor de Conceição Marques dos Anjos, a partir do falecimento de Miguel Ferreira dos Anjos, em favor de Márcia Aparecida Barbosa Meira, a partir do falecimento de Oswaldo da Fonseca Meira, e em favor de Maria Rosalia de Queiroz, Regina Cristina de Queiroz e Ruth Mayb de Queiroz, a partir do falecimento de Raimundo Filgueiras de Queiroz.
2.	Após a análise do feito, a Auditora Federal Antônia Auricelia B. Alves Cavalcante lançou o seu parecer à Peça 13, com a anuência do titular da Sefip (Peça 14) , nos seguintes termos:
	" (...) 2. Os atos desse processo pertencem às seguintes unidades:
	2.1. Unidade emissora: MINISTÉRIO DA DEFESA-COMANDO DA MARINHA (VINCULADOR) .
	2.2. Unidade cadastradora:  SERVIÇO DE INATIVOS E PENSIONISTAS DA MARINHA.
	2.3. Subunidade cadastradora: SVPM - Pensão Militar.
	EXAME TÉCNICO
	Procedimentos aplicados
	3. Os procedimentos para exame, apreciação e registro de atos de pessoal encontram-se estabelecidos na Instrução Normativa TCU 78/2018 e na Resolução TCU 206/2007. Essas normas dispõem que os atos de pessoal disponibilizados por meio do e-Pessoal devem ser submetidos previamente a críticas automatizadas, com base em parâmetros predefinidos.
	4. As críticas das informações cadastradas na etapa de coleta do ato foram elaboradas e validadas levando-se em conta as peculiaridades de cada ato. Os itens verificados nessa etapa são inerentes a dados cadastrais, fundamentos legais, mapa de tempo, ficha financeira, assim como eventuais ocorrências de acumulação. Trata-se de verificações abrangentes, minuciosas e precisas e sem a necessidade de ação humana e, portanto, menos suscetível a falhas. As críticas aplicadas estão discriminadas no sistema, no Menu e-Pessoal, opção 'Crítica', que podem ser acessadas mediante concessão de perfil específico a servidores do TCU responsáveis pela análise.
	5. Além das críticas automatizadas, há verificação humana adicional no caso de haver alertas do sistema ou informações não formatadas, como esclarecimentos do gestor ou do controle interno.
	6. As críticas também consideram os registros do Sistema Integrado de Administração de Recursos Humanos (Siape) . O Siape disponibiliza informações atualizadas sobre as parcelas que integram os proventos, diferentemente, portanto, do e-Pessoal, que informa as parcelas no momento do registro do ato.
	7. Essa confrontação com o Siape fornece uma visão atual e verdadeira da situação, o que permite descaracterizar irregularidades e inconsistências que, embora constantes do e-Pessoal, já foram corrigidas.
	8. As verificações detectadas nos atos encontram-se discriminadas na aba de pendências de cada ato no sistema e-Pessoal, bem como nos espelhos dos atos contemplados por esta instrução.
	Exame das Constatações
	9. Ato: 44842/2019 - Interessado: JOSE RICARDO MACHADO DA SILVA - CPF: XXX.390.367-XX
	9.1. Beneficiário: DENISE CRISTINA COSME SILVA - CPF: XXX.650.467-XX - Cônjuge
	9.2. Parecer do Controle Interno: considerar o ato Legal.
	9.3. Por intermédio de análises realizadas por esta Unidade Técnica no presente ato, não se constatou irregularidade que obste a chancela pela legalidade.
	9.4. Encaminhamento do ato:
	9.4.1. Considerar LEGAL e conceder registro do ato de JOSE RICARDO MACHADO DA SILVA.
	10. Ato: 45694/2019 - Interessado: RAIMUNDO FILGUEIRAS DE QUEIROZ - CPF: XXX.141.007-XX
	10.1. Beneficiário: MARIA ROSALIA DE QUEIROZ - CPF: XXX.928.447-XX - Cônjuge
	10.2. Parecer do Controle Interno: considerar o ato Legal.
	10.3. Por intermédio de análises realizadas por esta Unidade Técnica no presente ato, não se constatou irregularidade que obste a chancela pela legalidade.
	10.4. Encaminhamento do ato:
	10.4.1. Considerar LEGAL e conceder registro do ato de RAIMUNDO FILGUEIRAS DE QUEIROZ.
	11. Ato: 45802/2019 - Interessado: RAIMUNDO FILGUEIRAS DE QUEIROZ - CPF: XXX.141.007-XX
	11.1. Beneficiários: REGINA CRISTINA DE QUEIROZ - CPF: XXX.489.997-XX - Filho (a) e RUTH MAYB DE QUEIROZ - CPF: XXX.928.347-XX - Filho (a) 
	11.2. Parecer do Controle Interno: considerar o ato Legal.
	11.3. Por intermédio de análises realizadas por esta Unidade Técnica no presente ato, não se constatou irregularidade que obste a chancela pela legalidade.
	11.4. Encaminhamento do ato:
	11.4.1. Considerar LEGAL e conceder registro do ato de RAIMUNDO FILGUEIRAS DE QUEIROZ.
	12. Ato: 46362/2019 - Interessado: MAURICIO DA SILVA ROCHA - CPF: XXX.850.747-XX
	12.1. Beneficiário: BEATRIZ AYACHE ROCHA - CPF: XXX.153.422-XX - Filho (a) 
	12.2. Parecer do Controle Interno: considerar o ato Legal.
	12.3. Por intermédio de análises realizadas por esta Unidade Técnica no presente ato, não se constatou irregularidade que obste a chancela pela legalidade.
	12.4. Encaminhamento do ato:
	12.4.1. Considerar LEGAL e conceder registro do ato de MAURICIO DA SILVA ROCHA.
	13. Ato: 46495/2019 - Interessado: ELIVALDO DOS SANTOS BARBOSA - CPF: XXX.696.867-XX
	13.1. Beneficiário: MARIA DO SOCORRO MAYER BARBOSA - CPF: XXX.074.557-XX - Cônjuge
	13.2. Parecer do Controle Interno: considerar o ato Legal.
	13.3. Por intermédio de análises realizadas por esta Unidade Técnica no presente ato, não se constatou irregularidade que obste a chancela pela legalidade.
	13.4. Encaminhamento do ato:
	13.4.1. Considerar LEGAL e conceder registro do ato de ELIVALDO DOS SANTOS BARBOSA.
	14. Ato: 46799/2019 - Interessado: ALBERICO ALBAN MIRANDA - CPF: XXX.617.515-XX
	14.1. Beneficiários: ALBAN FEITOSA MIRANDA - CPF: XXX.590.775-XX - Filho (a) e LINDA MARTINS MIRANDA - CPF: XXX.602.955-XX - Filho (a) 
	14.2. Parecer do Controle Interno: considerar o ato Legal.
	14.3. Por intermédio de análises realizadas por esta Unidade Técnica no presente ato, não se constatou irregularidade que obste a chancela pela legalidade.
	14.4. Encaminhamento do ato:
	14.4.1. Considerar LEGAL e conceder registro do ato de ALBERICO ALBAN MIRANDA.
	15. Ato: 48872/2019 - Interessado: MIGUEL FERREIRA DOS ANJOS - CPF: XXX.690.507-XX
	15.1. Beneficiário: CONCEICAO MARQUES DOS ANJOS - CPF: XXX.834.797-XX - Cônjuge
	15.2. Parecer do Controle Interno: considerar o ato Legal.
	15.3. Por intermédio de análises realizadas por esta Unidade Técnica no presente ato, não se constatou irregularidade que obste a chancela pela legalidade.
	15.4. Encaminhamento do ato:
	15.4.1. Considerar LEGAL e conceder registro do ato de MIGUEL FERREIRA DOS ANJOS.
	16. Ato: 49038/2019 - Interessado: JAYME FERREIRA DE ALMEIDA - CPF: XXX.836.197-XX
	16.1. Beneficiários: SILVIA HELENA NOBREGA DE ALMEIDA - CPF: XXX.713.767-XX - Filho (a) e SANDRA HELENA NOBREGA DE ALMEIDA - CPF: XXX.032.247-XX - Filho (a) 
	16.2. Parecer do Controle Interno: considerar o ato Legal.
	16.3. Por intermédio de análises realizadas por esta Unidade Técnica no presente ato, não se constatou irregularidade que obste a chancela pela legalidade.
	16.4. Encaminhamento do ato:
	16.4.1. Considerar LEGAL e conceder registro do ato de JAYME FERREIRA DE ALMEIDA.
	17. Ato: 49793/2019 - Interessado: OSWALDO DA FONSECA MEIRA - CPF: XXX.816.797-XX
	17.1. Beneficiário: MARCIA APARECIDA BARBOSA MEIRA - CPF: XXX.298.167-XX - Filho (a) 
	17.2. Parecer do Controle Interno: considerar o ato Legal.
	17.3. Por intermédio de análises realizadas por esta Unidade Técnica no presente ato, não se constatou irregularidade que obste a chancela pela legalidade.
	17.4. Encaminhamento do ato:
	17.4.1. Considerar LEGAL e conceder registro do ato de OSWALDO DA FONSECA MEIRA.
	18. Ato: 51817/2019 - Interessado: MANOEL DOS SANTOS XANCHAO - CPF: XXX.582.737-XX
	18.1. Beneficiário: VILMA PETINE DOS SANTOS - CPF: XXX.949.604-XX - Cônjuge
	18.2. Parecer do Controle Interno: considerar o ato Legal.
	18.3. Por intermédio de análises realizadas por esta Unidade Técnica no presente ato, não se constatou irregularidade que obste a chancela pela legalidade.
	18.4. Encaminhamento do ato:
	18.4.1. Considerar LEGAL e conceder registro do ato de MANOEL DOS SANTOS XANCHAO.
	CONCLUSÃO
	19. A abrangência e a profundidade das verificações levadas a efeito fundamentam convicção de que os atos 45694/2019, 46799/2019, 46362/2019, 49793/2019, 48872/2019, 46495/2019, 49038/2019, 44842/2019, 51817/2019 e 45802/2019 podem ser apreciados pela legalidade, em razão de não terem sido encontradas irregularidades nos atos, de acordo com o item Exame das Constatações desta instrução.
	PROPOSTA DE ENCAMINHAMENTO
	20. Ante o exposto, com fundamento no art. 71, inciso III, da Constituição Federal, no art. 1º, inciso V, e art. 39, incisos I e II, da Lei 8.443/1992, no art. 260 do Regimento Interno do Tribunal de Contas da União, propõe-se:
	20.1 Considerar LEGAIS e conceder o registro dos atos de ALBERICO ALBAN MIRANDA, MAURICIO DA SILVA ROCHA, OSWALDO DA FONSECA MEIRA, MIGUEL FERREIRA DOS ANJOS, ELIVALDO DOS SANTOS BARBOSA, JAYME FERREIRA DE ALMEIDA, JOSE RICARDO MACHADO DA SILVA, MANOEL DOS SANTOS XANCHAO e RAIMUNDO FILGUEIRAS DE QUEIROZ."
3.	Enfim, por intermédio do Exmo. Sr. Procurador Júlio Marcelo de Oliveira, o MPTCU divergiu parcialmente da aludida proposta da unidade técnica, tendo consignado, para tanto, o seu parecer à Peça 15 nos seguintes termos:
	"Trata-se de processo consolidado com dez atos de pensões militares deferidas pelo Ministério da Defesa/Comando da Marinha, com pareceres pela legalidade emitidos pelo controle interno e pela Secretaria de Fiscalização de Pessoal - Sefip.
	O militar Miguel Ferreira dos Anjos (peça 8) recebeu a vantagem estabelecida no art. 110 da Lei 6.880/1980, conforme o fundamento legal da reforma, em vigor na data de óbito, lançado no ato e-Pessoal.
	Esse aumento nos proventos decorre da extensão indevida da referida vantagem a militar já reformado por idade, conforme indica o ato Sisac 10637508-07-1997-000718-0.
	O instituidor contava mais de 30 anos de tempo de serviço em 29/12/2000, de modo que fazia jus a proventos de reforma calculados com base em grau hierárquico imediato.
	A pensão, nos termos art. 6º da Lei 3.765/1960, pode ser calculada considerando-se 1 ou 2 postos acima, para os que preenchiam os requisitos temporais antes da revogação desse artigo pela MP 2.215-10/2001. Todavia, o militar não fez tal opção:
	Instituidor
	Posto na Reforma
	Posto de
Contribuição
	Pensão Militar

				Devida
	Paga

	Miguel Ferreira dos Anjos
	2º Sargento
	2º Sargento
	2º Sargento
	2º Tenente

	Tendo em vista que o valor da pensão militar em apreço está acima do devido, o ato deve ser considerado ilegal, com negativa de registro perante esta Corte de Contas, conforme o entendimento firmado pelo Acórdão 2225/2019-TCU-Plenário, cujo sumário dispõe:
	'Sumário: atos de reforma. Alteração de uma das concessões para elevação, em um grau hierárquico, do posto sobre o qual calculados os proventos do inativo, em face da superveniência de invalidez permanente decorrente de doença especificada em lei. Militar anteriormente reformado com proventos já calculados sobre o posto hierárquico superior, por tempo de serviço. Ausência de previsão legal para extensão da vantagem estabelecida no art. 110 da Lei 6.880/1980 a militares já reformados, bem como para o acréscimo de dois postos no cálculo dos proventos. Negativa de registro. Determinações. Legalidade e registro das demais concessões.'
	O ato em questão ingressou neste Tribunal em 2019, de forma que pode ser apreciado sem a necessidade de prévia oitiva da pensionista, nos termos do Acórdão 587/2011-TCU-Plenário.
	Ante o exposto, o Ministério Público de Contas manifesta-se pela ilegalidade da pensão militar instituída por Miguel Ferreira dos Anjos (peça 8) e aquiesce à proposta oferecida nos autos pela Sefip, quanto aos demais atos em exame."
É o Relatório.

não há.

Procurador Júlio Marcelo de Oliveira.

PENSÕES MILITARES. BENEFÍCIOS CORRESPONDENTES A DOIS GRAUS HIERÁRQUICOS SUPERIORES AO POSTO OU GRADUAÇÃO DO INSTITUIDOR NA ATIVA. ILEGALIDADE DE UM ATO. NEGATIVA DE REGISTRO. LEGALIDADE E REGISTRO DOS DEMAIS ATOS. DETERMINAÇÕES.

PENSÃO MILITAR (PMIL)

Secretaria de Fiscalização de Pessoal (SEFIP).

Trata-se de pensões militares deferidas pelo Serviço de Inativos e Pensionistas da Marinha do Brasil sob as seguintes condições:
	Peça
	Instituidor
	Tipo de Ato
	Data do Óbito
	Vigência
	Enviado ao TCU
	Beneficiários

	2
	José Ricardo Machado da Silva
	Inicial
	20/12/2018
	20/12/2018
	18/7/2019
	- Denise Cristina Cosme Silva (Cônjuge, nascimento: 7/4/1966) 

	3
	Raimundo Filgueiras de Queiroz
	Inicial
	16/11/1994
	16/11/1994
	22/7/2019
	- Maria Rosalia de Queiroz (Cônjuge, nascimento: 19/1/1935) 

	4
	Raimundo Filgueiras de Queiroz
	Reversão
	16/11/1994
	14/1/2019
	23/7/2019
	- Regina Cristina de Queiroz (Filha, nascimento: 31/3/1966) ; 
- Ruth Mayb de Queiroz (Filha, nascimento: 15/4/1971) 

	5
	Maurício da Silva Rocha
	Inicial
	23/1/2019
	23/1/2019
	18/7/2019
	- Beatriz Ayache Rocha (Filha, nascimento: 27/2/1982) 

	6
	Elivaldo dos Santos Barbosa
	Inicial
	8/12/2018
	8/12/2018
	22/7/2019
	- Maria do Socorro Mayer Barbosa (Cônjuge, nascimento: 23/6/1942) 

	7
	Alberico Alban Miranda
	Inicial
	14/12/2018
	14/12/2018
	30/7/2019
	- Alban Feitosa Miranda (Filho, nascimento: 18/4/2016) ;
- Linda Martins Miranda (Filha, nascimento: 18/8/1991) 

	8
	Miguel Ferreira dos Anjos
	Inicial
	10/3/2019
	10/3/2019
	7/8/2019
	- Conceição Marques dos Anjos (Cônjuge, nascimento: 8/12/1934) 

	9
	Jayme Ferreira de Almeida
	Inicial
	5/3/2019
	15/3/2019
	26/7/2019
	- Sandra Helena Nóbrega de Almeida (Filha, nascimento: 20/11/1963) ;
- Silvia Helena Nóbrega de Almeida (Filha, nascimento: 21/4/1967) 

	10
	Oswaldo da Fonseca Meira
	Reversão
	10/2/2018
	7/2/2019
	14/8/2019
	- Márcia Aparecida Barbosa Meira (Filha, nascimento: 24/11/1967) 

	11
	Manoel dos Santos Xanchao
	Inicial
	6/11/2018
	6/11/2018
	15/8/2019
	Vilma Petine dos Santos (Cônjuge, nascimento 10/5/1957) 

2.	De toda sorte, após a análise final do feito, a Sefip pugnou pela legalidade de todos os aludidos atos, tendo o MPTCU opinado, todavia, pela ilegalidade do ato instituído a partir do falecimento de Miguel Ferreira dos Anjos (Peça 8) , ao vislumbrar que não subsistiria o embasamento legal para o cálculo dos proventos de reforma pela suposta referência em dois níveis hierárquicos acima da então graduação ostentada pelo militar na ativa.
3.	Incorporo o parecer da Sefip, com o ajuste apontado pelo MPTCU, a estas razões de decidir.
4.	Como visto, o instituidor do ato acostado à Peça 8 teria, por ocasião da respectiva reforma por incapacidade definitiva, passado a perceber os proventos calculados em dois níveis acima do então ostentado na atividade, ante a suposta aplicação do art. 110 da Lei n.º 6.880, de 1980, sob as seguintes condições: 
	Peça
	Instituidor
	Nível na Ativa
	Reserva
	Tempo de serviço (contribuição) 
	Reforma

				Data
	Idade
	Graduação
		Data
	Posto

	8
	Miguel Ferreira dos Anjos
	3º Sargento
	26/8/1987
	48
	2º Sargento
	30 anos, 10 meses e 5 dias
	5/8/1995
	2º Tenente

5. 	O Parquet especial assinalou, contudo, que, por meio do Acórdão 2.225 prolatado na Sessão de 18/9/2019, o Plenário do TCU teria firmado o entendimento no sentido da ausência de embasamento jurídico para o presente cálculo dos proventos da anterior reforma em dois ou mais níveis hierárquicos acima daquele ostentado pelo militar na ativa em dissonância, assim, com os arts. 50, 108 e 110 da Lei n.º 6.880, de 1980.
6.	O referido Acórdão 2225/2019-TCU-Plenário estaria, aliás, em plena sintonia com o entendimento fixado pelo Superior Tribunal de Justiça no REsp 1.340.075/CE julgado pela 2ª Turma sob a relatoria do Ministro Castro Meira, em 9/4/2013 (DJe de 15/4/2013) , no seguinte sentido:
"ADMINISTRATIVO. MILITAR. REFORMA. ALTERAÇÃO DE BENEFÍCIO. INCAPACIDADE SUPERVENIENTE. ART. 110, § 1º, C/C ART. 108, V, DA LEI 6.880/80. MILITARES DA ATIVA OU RESERVA REMUNERADA. RESTRIÇÃO. MILITAR JÁ REFORMADO. IMPOSSIBILIDADE. 
1. A reforma do militar com a remuneração calculada com base no soldo correspondente ao grau hierárquico imediato ao que possuir ou que possuía na ativa, nos termos do art. 110, § 1º, c/c o art. 108, V, da Lei 6.880/80, restringe-se aos militares da ativa ou reserva remunerada, na exata disposição do caput do art. 110, não sendo possível a concessão de tal benesse àqueles militares já reformados. 
2. Recurso especial não provido".
7.	Eis que, nos termos do art. 110 da Lei n.º 6.880, de 1980, o militar da ativa ou da reserva remunerada, ao ser considerado incapaz definitivamente, seria reformado com os proventos calculados sob o grau hierárquico imediatamente superior ao ocupado na ativa, e não ao ocupado na reserva, sobressaindo a suscitada ilegalidade no subsequente ato de pensão militar.
8.	De todo modo, como a aludida pensão deu entrada no TCU há menos de 5 anos, não seria necessária a prévia oitiva da interessada no presente momento, estando esse entendimento em plena consonância com a jurisprudência do STF (v.g.: MS-25.116 e MS-25.403) e com a exceção prevista na Súmula Vinculante nº 3 do STF, além de estar em sintonia com a jurisprudência do TCU (v.g.: Acórdão 587/2011-TCU-Plenário, entre outros) . 
9. 	O TCU deve assinalar a ilegalidade, portanto, do ato de pensão militar acostado à Peça 8, negando-lhe o respectivo registro, sem prejuízo de anotar a legalidade dos demais atos para lhes conceder o respectivo registro.
Ante o exposto, pugno pela prolação do Acórdão ora submetido a este Colegiado.
TCU, Sala das Sessões, em tagDataSessao.
Ministro-Substituto ANDRÉ LUÍS DE CARVALHO 
Relator